臺灣屏東地方法院民事判決　九十二年度簡上字第九七號
　　上　訴　人　丙○○
　　訴訟代理人　丁○○
　　上　訴　人　乙○○
　　被 上訴 人　甲○○
右當事人間請求履行契約事件，上訴人對於民國九十二年七月十日本院潮州簡易庭九
十二年度潮簡字第二六六號第一審判決提起上訴，本院於民國九十三年二月十一日言
詞辯論終結，判決如左：
    主      文
上訴駁回。
第二審訴訟費用由上訴人負擔。
    事實及理由
一、上訴人起訴主張：上訴人丙○○之父陳雄華與上訴人乙○○於民國六十四年初某
    日及同年五月三十日，各與被上訴人甲○○（原名李崑崙）就其與訴外人楊桶生
    分別共有之坐落屏東縣恆春鎮○○○段下大平頂小段九三地號土地（下稱系爭土
    地）簽訂不動產買賣契約，約定上訴人乙○○以總價新臺幣（下同）二萬八千元
    向被上訴人購買系爭土地之特定部分：「四至東方出賣人只有地圖界止、西至樓
    里道路止、南自陳雄華承買境界起二額向北共二十八台尺、北至出賣人現在存
    留之建地」、「寬度：二十八台尺、深度約肆十六台尺之範圍」，陳雄華則以三
    萬八千元購買系爭土地如附圖所示「陳雄華承買部分」，均應由被上訴人與共有
    人辦理分割後交付，惟被上訴人卻至今仍未履行，上訴人丙○○為陳雄華之繼承
    人，爰依買賣之法律關係提起本訴。聲明：(一)原判決廢棄。(二)被上訴人應將其所
    有系爭土地應有部分二分之一中，或現所有應有部分三十八分之九中相當於面積
    二十八坪移轉登記予上訴人丙○○；應將系爭土地應有部分三十八分之九折算面
    積０．０一三四公頃，換算持分一一四分之一八所有權移轉登記與上訴人乙○○
    。
二、被上訴人抗辯：被上訴人於右揭時間確曾就系爭土地與上訴人乙○○及上訴人丙○○之母丁○○訂定前述買賣契約，惟該契約因渠等均未向被上訴人請求而罹於
    時效，且丁○○部分於訂約後，亦從未向被上訴人表示欲將其權利讓與上訴人丙○○，上訴人等所為之請求顯無理由等語。聲明：如主文第一項所示。
三、本件上訴人丙○○主張上開事實，為被上訴人所否認，並抗辯「係丙○○之母丁○○所購買」等語，且為證人丁○○證述無訛，上訴人丙○○於本院審理時，亦
    改稱係丁○○所購，則上訴人丙○○以訴外人陳雄華之繼承人身分主張被上訴人
    應為右開給付，因上訴人丙○○既非該契約當事人或約定受領給付之人，亦未經
    買受人丁○○為債權讓與或其他法律事實而承受該契約法律關係，其請求應認為
    無理由。
四、就上訴人乙○○部分，本件兩造爭執之點為：上訴人乙○○就系爭不動產買賣契
    約所生之請求權時效，於被上訴人就系爭土地與其他共有人分割前是否已開始起
    算？經查：
  (一)按請求權，因十五年間不行使而消滅，民法第一百二十五條前段定有明文。又民
    法第一百二十八條規定，消滅時效自請求權可行使時起算，所謂請求權可行使時
    ，乃指權利人得行使請求權之狀態而言。至於義務人實際上能否為給付，則非所
    問，最高法院六十三年臺上字第一八八五號判例參照。民法第一百二十八條所謂
    可行使，係指請求權人行使其請求權無法律上之障礙而言，如債權未附停止條件
    或無期限者，以債權成立時即得行使，故其消滅時效應自債權成立時起算，亦有
    最高法院八十九年度臺上字第一二一九號判決可資參照。又出賣人為土地之共有
    人，倘因怠於辦理分割登記，致未能就為買賣契約標的之特定部分辦理所有權移
    轉登記，債權人非不得請求出賣人辦理登記後，再辦理所有權移轉登記，是當事
    人間縱有辦理分割登記後，始辦理所有權移轉登記之約定，自應認為買受人本於
    買賣所得行使之請求權於買賣後即可行使，此觀最高法院九十年度臺上字第一一
    五二號判決意旨自明。
  (二)上訴人乙○○於本院審理時，對其遲未向被上訴人行使系爭契約請求權，固主張
    ：1.系爭土地為被上訴人與他人共有，於未經分割前，無從就約定之特定部分為
    給付；2.系爭土地共有人譚進生之應有部分已經債權人設定最高限額抵押權，如
    分割依土地登記規則第八十七條第一款規定，該抵押權移載於各部記載新地號云
    云，然其主張既非上訴人乙○○因法律規定不能登記為所有人之事由，客觀上亦
    不構成其他法律上障礙，依卷附系爭買賣契約全文意旨，當事人間復無關於停止
    條件或期限之特別約定，揆諸前開說明，本件自無所謂請求權不能行使情事可言
    ，則被上訴人抗辯上訴人乙○○就系爭買賣契約已因十五年間不行使而罹於時效
    等語，洵堪採取，上訴人前開主張，顯屬無據。
五、從而，本件上訴人依買賣契約之法律關係起訴請求被上訴人履行契約，為無理由
    ，原審為上訴人敗訴之判決，核無不合，上訴意旨指摘原判決不當，求為廢棄改
    判如上訴聲明之請求，為無理由，應予駁回。又本件事證已臻明確，兩造其餘主
    張、陳述及立證方法，核與本判決結論不生影響，爰不一一論敘，附此敘明。
六、據上論斷，本件上訴為無理由，依民事訴訟法第四百三十六條之一第三項、第四
    百四十九條第一項、第七十八條，判決如主文。
中　　　華　　　民　　　國　　九十三　　年　　　二　　　月　　二十五　　日
                                    臺灣屏東地方法院民事第二庭
~B審判長法官　阮世賢
~B法　　　官　王炳人
~B法　　　官　陳松檀
右正本係照原本製作。
本件不得上訴。
~B法院書記官  謝天祥
中　　　華　　　民　　　國　　九十三　　年　　　二　　　月　　二十六　　日
